【裁判字號】    99,上易,732
【裁判日期】    990714
【裁判案由】    傷害等
【裁判全文】
臺灣高等法院刑事判決                 99年度上易字第732號
上  訴  人  臺灣新竹地方法院檢察署檢察官
上  訴  人
即  被  告  乙○○
            甲○○
被      告  戊○○
            己○○
上四人共同
選任辯護人  路春鴻律師
            黃淑芬律師
上列上訴人及被告因傷害等案件，不服臺灣新竹地方法院98年度
審易字第587號，中華民國99年1月29日第一審判決（起訴案號：
臺灣新竹地方法院檢察署98年度偵字第1940號、第4738號、第70
14號，經原審改依簡式審判程序判決），提起上訴，本院判決如
下：
    主  文
原判決關於乙○○傷害罪部分暨定執行刑部分及甲○○、戊○○
、己○○部分均撤銷。
乙○○、甲○○共同犯傷害罪，各處有期徒刑參月，如易科罰金
，均以新臺幣壹仟元折算壹日。
戊○○、己○○共同犯傷害罪，各處有期徒刑參月，如易科罰金
，均以新臺幣壹仟元折算壹日。均緩刑貳年，緩刑期內付保護管
束，並均應向指定之政府機關、政府機構、行政法人、社區或其
他符合公益目的之機構或團體提供肆拾小時之義務勞務。
檢察官上訴駁回（乙○○恐嚇罪部分）。
乙○○撤銷改判部分（傷害罪部分）與上訴駁回部分（恐嚇罪部
分）所處之刑，應執行有期徒刑肆月，如易科罰金，以新臺幣壹
仟元折算壹日。
    事  實
一、乙○○於民國98年2 月13日某時許，因其母甲○○與丙○○
    、丁○○之間有感情及財物糾紛，不滿丁○○屢次至其外婆
    家爭執，竟出於恐嚇危害他人生命身體安全之犯意，以電話
    通知丙○○，要丙○○向丁○○轉告：「妳不要再到我外公
    、外婆家去，如果妳再去，我要去抄妳全家，我東西都已準
    備好了，人也準備好了」等語，使丁○○心生畏懼，致生危
    害其生命身體之安全。
二、乙○○、甲○○因不滿丁○○屢次因丙○○與甲○○感情、
    財物之糾紛至甲○○母親即乙○○外婆家騷擾，乙○○、甲○○因此心生不滿，亟思教訓丁○○、丙○○，遂邀約戊○○及己○○與數名真實姓名年籍資料不詳之成年人，共同出
    於傷害人身體的犯罪意思聯絡及行為分擔，由乙○○、甲○○約丙○○、丁○○，於98年2月15日傍晚7時許，在新竹市
    ○○路之中央公園見面，戊○○、己○○及數名真實姓名年
    籍不詳之成年人在旁埋伏伺機出手傷害丙○○、丁○○。嗣
    丙○○、丁○○依約前往與乙○○、甲○○見面時，雙方遂
    起口角，埋伏在旁之戊○○、己○○及上開數名年籍不詳成
    年人即以樹枝或徒手毆打丙○○、丁○○，致丙○○受有頭
    部外傷、右胸挫傷之傷害，丁○○受有頭部鈍傷並後枕部瘀
    腫、右側顏面部及左大腿鈍挫傷等傷害。
三、案經丁○○、丙○○訴請新竹市警察局第二分局報告台灣新
    竹地方法院檢察署檢察官偵查起訴。
    理  由
壹、程序方面：
    按傳聞法則之重要理論依據，在於傳聞證據未經當事人之反
    對詰問予以核實，乃予排斥，惟若當事人已放棄對原供述人
    之反對詰問權，於法院審判時表明同意該等傳聞證據可作為
    證據，基於證據資料愈豐富，愈有助於真實發現之理念，並
    貫徹刑事訴訟法修法加重當事人進行主義之精神，確認當事
    人對於證據能力有處分權之制度，傳聞證據經當事人同意作
    為證據，法院認為適當者，亦得為證據。另當事人於調查證
    據時，對於傳聞證據表示「沒有意見」、「對於證據調查無
    意見」，而未於言詞辯論終結前聲明異議，應視為已有將該
    等傳聞證據採為證據之同意，此刑事訴訟法第159條之5定有
    明文。是以下所引證據，經本院當庭提示，檢察官、被告及
    辯護人均無意見，且未於言詞辯論終結前聲明異議，本院審
    酌該等證據作成之情況，認為適於為本件認定事實之依據，
    依刑事訴訟法第159條之5第2 項規定，應具有證據能力，該
    得採為證據，合先說明。
貳、實體方面：
一、恐嚇罪部分：
    訊之上訴人即被告乙○○坦承因不滿告訴人丁○○前往外婆
    住處爭執有關其母即本案被告甲○○與告訴人丙○○間有關
    金錢、感情之紛爭，於98年2 月13日某時許，以電話通知丙○○，要丙○○向丁○○轉告：「妳不要再到我外公、外婆
    家去，如果妳再去，我要去抄妳全家，我東西都已準備好了
    ，人也準備好了」等語，核與證人即被害人丁○○及證人丙○○於偵查中證述相符（見偵查卷第44頁至46頁），則被告
    乙○○以加害丁○○身體、生命之事由，恐嚇丁○○，致丁○○心生畏懼，而危害其安全之犯行明確，堪以認定。
二、傷害罪部分：
    訊之上訴人即被告乙○○、甲○○矢口否認傷害之犯行；乙○○辯稱：當日只是相約解決爭執，並未有傷害之犯意，係
    因戊○○及己○○看不慣丁○○囂張的口氣，才出手教訓，
    伊均未出手，且並未帶其他不詳姓名之人到現場云云；甲○○辯稱：伊雖有到現場，但未出手打人云云；被告戊○○及
    己○○固坦承有傷害丁○○之行為，均辯稱：只有打丁○○
    耳光，並不認識現場其他不詳姓名之人云云。經查：告訴人
    即被害人丙○○與丁○○，於98年2月15日傍晚7時許，應被
    告乙○○、甲○○之約談判，於新竹市○○路中央公園見面
    ，乙○○邀約戊○○及己○○同往，戊○○及己○○並毆打
    丁○○臉部等情，均據被告乙○○、甲○○、戊○○及己○○坦承不諱，惟渠等對被害人等於同時、地另遭不詳姓名之
    成年人毆打一節，均辯稱不認識這些人，與渠等無關云云。
    惟被害人等應被告乙○○、甲○○之約前往上址談判，卻同
    時遭戊○○、己○○及不詳姓名之成年人圍毆，則被告等均
    辯稱此不詳姓名之成年人與其等無關云云，實難採信。復依
    被害人等之傷勢即丙○○受有頭部外傷、右胸挫傷之傷害，
    丁○○受有頭部鈍傷並後枕部瘀腫、右側顏面部及左大腿鈍
    挫傷等傷害，顯見被害人丁○○除遭戊○○、己○○毆打臉
    部外，確與被害人丙○○遭其他不詳姓名之成年人毆打，堪
    以認定。則被害人即證人丙○○於偵查中證稱：當日遭10餘
    位年輕人毆打，甲○○在旁邊叫囂，說儘量打，我家沒男人
    嗎？等話；丁○○證稱：被打時只有聽到乙○○之聲音及甲○○叫囂聲，甲○○要那些人好好修理我等語（見偵查卷第
    45頁）即非無據。是被告等辯稱上開不詳姓名之成年人毆打
    被害人與其無關等語，礙難採信。又共同實施犯罪行為之人
    ，在合同意思範圍內，各自分擔犯罪行為之一部，相互利用
    他人之行為，以達其犯罪之目的者，即應對於全部所發生之
    結果，共同負責（28年上字第3110號判例要旨參照），本案
    被告乙○○、甲○○、戊○○、己○○及不詳姓名之成年人
    ，共同基於傷害之犯意聯絡，而徒手或持樹枝毆打被害人，
    縱乙○○、甲○○未出手毆打被害人，惟其等共同正犯間對
    於其他正犯在合同意思範圍內、各自分擔犯罪行為一部所實
    施之行為及結果，基於相互利用關係，自應全部負責，是被
    告乙○○、甲○○雖辯稱並未動手打被害人，仍無法解免其
    罪責，自不待言。此外復有告訴人所提之東元綜合醫院診斷
    證明書2 份附卷可參（見偵查卷第19頁、20頁），是被告等
    共同傷害之犯行，洵堪認定。
三、綜上，本案事證明確，被告乙○○、甲○○、戊○○、己○○共同傷害犯行，及被告乙○○恐嚇犯行，洵堪認定，應予
    依法論處。
四、核被告乙○○、甲○○、戊○○、己○○所為，均係犯刑法
    第277條第1項之傷害罪；被告乙○○另犯同法第305 條之恐
    嚇罪。被告乙○○、甲○○、戊○○、己○○及不詳姓名之
    成年人間就上開傷害犯行，有犯意聯絡及行為分擔，為共同
    正犯。被告乙○○、甲○○、戊○○、己○○及不詳姓名成
    年人間，就其等共同傷害之行為，被害人有2 位，惟被告等
    人係基於單一傷害目的接續為之，實施過程在時間、空間上
    ，具有緊密不可分之部分等同關係，為避免過度評價，應認
    係出於一行為所致，其等共同以一行為，同時傷害丁○○、
    丙○○，為想像競合犯，應依刑法第55條規定，從一重論以
    傷害罪一罪。被告乙○○所犯恐嚇罪及傷害罪2 罪間，犯意
    各別、行為互殊，應予以分論併罰。
五、撤銷改判部分（傷害罪部分）：
(一)、原審就被告乙○○、甲○○、戊○○、己○○共同犯傷害罪
    ，予以論罪科刑，固非無見。惟查：本件被告等係以一傷害
    行為同時侵害丙○○、丁○○之身體法益，係以一行為觸犯
    數個相同罪名，為同種想像競合犯，原審漏未斟酌，顯有未
    合。則上訴人乙○○、甲○○猶執前詞否認傷害之犯行，及
    檢察官上訴指摘原審判決量刑過輕等語，就傷害罪部分上訴
    雖均無理由，惟原判決關於乙○○、甲○○、戊○○、己○○傷害罪部分及乙○○所定應執行刑部分，既有上揭可議之
    處，仍應予以撤銷改判。爰審酌被告乙○○因其母親即被告
    甲○○與告訴人丁○○、丙○○有感情、金錢上之爭執，不
    思以理性解決問題，竟與被告甲○○夥同戊○○、己○○及
    其他不詳姓名之成年人，共同毆打告訴人2 人成傷，欠缺尊
    重他人身體之觀念，應予非難，兼衡告訴人等所受傷害程度
    ，以及被告等犯罪動機、目的、所受刺激、所用手段等一切
    情狀，復審酌被告等並無前科紀錄，素行尚佳，經此偵審程
    序，當知所警惕等情，分別量處如主文第2項、第3項所示之
    刑，併依刑法第41條第1 項前段規定諭知易科罰金之折算標
    準，以示懲儆。至刑法第41條雖於98年1 月21日修正公布，
    並自98年9月1日施行，惟此次修正並未變更易科罰金之折算
    標準，修正部分純屬執行之程序規定，故無庸為新舊法之比
    較適用，併此敘明。
(二)、被告戊○○及己○○前均未曾因故意犯罪受有期徒刑以上刑
    之宣告，此有臺灣高等法院被告前案紀錄表及刑案資料查註
    紀錄表各1 份在卷可查，其等基於幫助友人乙○○解決事端
    ，竟一時失慮致罹刑章，衡其等自始均能坦承犯行，經此偵
    審程序及科刑之教訓後，當能知所警惕，諒無再犯之虞，本
    院綜核各情認上開刑之宣告，已足策其自新，所宣告之刑，
    以暫不執行為適當，爰均併予宣告緩刑2 年。另為使其等深
    切反省，依98年9月1日施行之刑法第74條第2項第5款之規定
    （依最高法院95年刑事庭第8 次會議決議，關於緩刑之諭知
    ，應逕以判決時之規定處斷），諭知被告戊○○及己○○均
    應向指定之政府機關、政府機構、行政法人、社區或符合公
    益目的之機構或團體提供40小時之義務勞務，並依刑法第93
    條第1項第2款諭知緩刑期內付保護管束，以啟自新，兼觀後
    效。至於被告戊○○及己○○究應向何政府機關、政府機構
    、行政法人、社區或符合公益目的之機構或團體提供義務勞
    務，屬執行之問題，應由執行檢察官斟酌全案情節及各政府
    機關、政府機構、行政法人、社區或符合公益目的之機構或
    團體之需求，妥為指定。再者，倘被告戊○○及己○○於本
    案緩刑期間，違反上開所定負擔情節重大，足認原宣告之緩
    刑難收其預期效果，而有執行刑罰之必要，依刑法第75條之
    1第1項第4款規定，得撤銷其緩刑之宣告，併此敘明。
六、上訴駁回部分（恐嚇罪部分）：
    原審關於被告乙○○恐嚇罪部分，原審以被告罪證明確，適
    用刑法第305條、第41條第1項前段，刑法施行法第1條之1第
    1項、第2項前段，審酌被告乙○○不思理性解決紛爭，以電
    話恐嚇告訴人丁○○，惟被告犯後尚能坦承恐嚇犯行等一切
    情狀，量處有期徒刑2 月，並諭知易科罰金之折算標準，以
    示懲儆。按刑之量定，為求個案裁判之妥當性，法律賦予法
    院裁量之權。量刑輕重，屬為裁判之法院得依職權自由裁量
    之事項，苟其量刑已以行為人之責任為基礎，並斟酌刑法第
    57條各款所列情狀，在法定刑度內，酌量科刑，如無偏執一
    端，致明顯失出失入情形，不得就量刑部分遽指為不當或違
    法。原判決此部分關於科刑之部分經核認事用法均無違誤，
    量刑亦屬妥適。檢察官上訴指摘原審判決此部分量刑過輕，
    為無理由，應予駁回如主文第4 項所示。至檢察官主張被告
    等涉犯強盜罪云云，惟此既不在檢察官起訴範圍，當非本院
    審理之範圍，檢察官上訴主張被告等涉犯強盜罪，容有誤解
    ，附此敘明。
七、乙○○撤銷改判部分（傷害罪部分）與上訴駁回部分（恐嚇
    罪部分）所處之刑，定其應執行之刑，如主文第5 項所示，
    併諭知易科罰金之折算標準。
據上論斷，應依刑事訴訟法第368條、第369條第1項前段、第364
條、第299條第1項前段，刑法第277條第1 項、第305條、第55條
、第41條第1項前段、第51條第5款、第74條第1項第1款、第2 項
第5款、第93條第1項第2款，刑法施行法第1條之1第1項、第2 項
前段，判決如主文。
本案經檢察官沈世箴到庭執行職務。
中    華    民    國    99    年    7     月    14    日
                  刑事第八庭審判長法  官  張傳栗
                                  法  官  蔡光治
                                  法  官  劉嶽承
以上正本證明與原本無異。
不得上訴。
                                  書記官  何仁崴
中    華    民    國    99    年    7     月    14    日
附錄本案處罰實體法條全文：
＊刑法第305 條：
以加害生命，身體、自由、名譽、財產之事，恐嚇他人致生危害
於安全者，處2 年以下有期徒刑、拘役或300 元以下罰金。（罰
金之貨幣單位改為新臺幣，並提高為30倍）
＊刑法第277 條第1 項：
傷害人之身體或健康者，處3 年以下有期徒刑、拘役或1 千元以
下罰金。（罰金之貨幣單位改為新臺幣，並提高為30倍）

司法院資訊處製作；財團法人民間司法改革基金會備份。
